臺灣臺南地方法院刑事判決
111年度金訴字第543號
公  訴  人  臺灣臺南地方檢察署檢察官
被      告  甘俊璋




上列被告因洗錢防制法等案件，經檢察官提起公訴（111年度偵
字第10036號、111年度偵字第11930號、111年度偵字第11931號
、111年度偵字第14647號、111年度偵字第14662號），移送併辦
（111年度偵字第16216號、16295號），被告於審判程序中就被
訴事實為有罪之陳述，本院告知簡式審判程序之意旨，並聽取檢
察官、被告之意見後，經合議庭裁定由受命法官獨任進行簡式審
判程序，判決如下：
    主  文
甘俊璋幫助犯洗錢防制法第十四條第一項之洗錢罪，處有期徒刑
參月，併科罰金新臺幣參萬元，罰金如易服勞役，以新臺幣壹仟
元折算壹日。未扣案之犯罪所得新臺幣壹萬元沒收，於全部或一
部不能沒收或不宜執行沒收時，追徵其價額。
    事  實
一、甘俊璋可預見將金融機構帳戶之帳號及網路銀行之密碼提供
    予他人使用，將可能遭詐欺集團利用作為人頭帳戶及掩飾或
    隱匿他人實施詐欺犯罪所得、從事財產犯罪，仍基於幫助詐
    欺及幫助洗錢之不確定故意，於民國110年11月21日或22日
    某日時，在其位於臺南市○區○○路000號5樓之1住處，以LINE
    通訊方式，將其所申辦之彰化商業銀行帳號00000000000000
    號帳戶（下稱彰銀帳戶）及網路銀行密碼，提供予綽號「陳
    先生」之人，以此方式提供該帳戶予詐欺集團使用而幫助其
    等遂行詐欺取財及洗錢之犯罪行為，甘俊璋因而獲得新臺幣
    （以下同）1萬元酬勞。嗣該詐欺集團成員取得前揭彰銀帳
    戶後，即意圖為自己不法所有，基於冒用政府機關或公務員
    名義犯詐欺取財及洗錢之犯意聯絡，先由該詐欺集團成員，
    於附表各編號「詐騙手法」欄所示之詐欺方式，向附表各編
    號所示之人施用詐術，致其等陷於錯誤，於附表各編號「匯
    款時間」欄所示之時間，匯款如附表各編號「匯款金額」所
    示之款項至甘俊璋前開帳戶內，附表各編號所示之款項，旋
    經詐欺集團成員以網路轉帳之方式提領，製造金流斷點，而
    以此方式，掩飾、隱匿上開犯罪所得之去向，嗣經附表各編
    號所示之李政峰、范鳳秋、周顏莉佳、陳冠翊、郭岱螢、陳
    美華、黃文龍、葉貴合發現受騙而報警處理，始查悉上情。
二、案經李政峰、范鳳秋、周顏莉佳、陳冠翊、郭岱螢、陳美華
    、黃文龍、葉貴合告訴及嘉義市政府警察局第一分局、新竹
    縣政府警察局新湖分局報告臺灣臺南地方檢察署檢察官偵查
    起訴暨移送併案。
    理  由
一、程序事項：
    被告於審判程序中就上開犯罪事實為有罪之陳述，且所犯係
    死刑、無期徒刑或最輕本刑為3年以上有期徒刑以外之罪，
    亦非高等法院管轄之第一審案件，經本院告知簡式審判程序
    之旨，並聽取檢察官、被告之意見後，依刑事訴訟法第273
    條之1第1項規定，經合議庭裁定由受命法官獨任進行簡式審
    判程序。是本案之證據調查，依同法第273條之2規定，不受
    同法第159條第1項、第161條之2、第161條之3、第163條之1
    及第164條至第170條規定之限制，就以下所引傳聞證據之適
    格性，爰不再予逐一審究論述，合先敘明。
二、認定事實之理由及依據：
    如附表各編號所示之犯罪事實，業經被告於審理時坦承不諱
    ，核與附表各編號所示之證人即告訴人等證述情節相符，並
    有附表各編號所示之證據資料在卷可按，足認被告之自白與
    事實相符，洵堪採為論罪科刑之依據。綜上所述，本件事證
    明確，被告犯行堪以認定，應予依法論科。
三、論罪科刑：　　
(一)按刑法第30條之幫助犯，係以行為人主觀上有幫助故意，客
    觀上有幫助行為，即對於犯罪與正犯有共同認識，而以幫助
    意思，對於正犯資以助力，但未參與實行犯罪之行為者而言
    。幫助犯之故意，除需有認識其行為足以幫助他人實現故意
    不法構成要件之「幫助故意」外，尚需具備幫助他人實現該
    特定不法構成要件之「幫助既遂故意」，惟行為人只要概略
    認識該特定犯罪之不法內涵即可，無庸過於瞭解正犯行為之
    細節或具體內容，此即學理上所謂幫助犯之「雙重故意」。
    又金融帳戶乃個人理財工具，依我國現狀，申設金融帳戶並
    無任何特殊限制，且可於不同之金融機構申請多數帳戶使用
    ，是依一般人之社會通念，若見他人不以自己名義申請帳戶
    ，反而收購或借用別人之金融帳戶以供使用，並要求提供提
    款卡及告知密碼，則提供金融帳戶者主觀上如認識該帳戶可
    能作為對方收受、提領特定犯罪所得使用，對方提領後會產
    生遮斷金流以逃避國家追訴、處罰之效果，仍基於幫助之犯
    意，而提供該帳戶之提款卡及密碼，以利洗錢實行，仍可成
    立一般洗錢罪之幫助犯（最高法院108年度台上大字第3101
    號裁定意旨參照）。查被告提供彰銀帳戶之帳號及網路銀行
    密碼予他人使用，將使該他人得以持該帳戶收受、提領詐欺
    犯罪所得款項，主觀上已認識其提供帳戶及網路銀行密碼等
    資料，將可能被用於收受及提領包含詐欺犯罪在內特定犯罪
    之犯罪所得，並得藉此遮斷資金流動軌跡而逃避國家追訴、
    處罰，自有幫助他人實現洗錢防制法第2條第2款洗錢行為、
    刑法第339條第1項詐欺犯罪之犯意。然被告提供帳戶之行為
    ，畢竟並非詐欺或洗錢犯罪之構成要件行為，復無證據得證
    明被告有參與犯罪構成要件之行為；且被告提供帳戶雖有幫
    助他人實現詐欺、洗錢犯罪之故意，然畢竟未有為自己實行
    詐欺、洗錢犯罪之意思。是核被告所為，係犯刑法第30條第
    1項、第339條第1項之幫助詐欺取財罪及刑法第30條第1項、
    洗錢防制法第14條第1項之幫助一般洗錢罪。
(二)被告以一提供彰銀帳戶之帳號及網路銀行密碼之行為，幫助
    詐騙集團分別詐欺附表各編號所示之數被害人，並幫助詐欺
    集團於提領被害人等人匯入本案帳戶之款項後，產生遮斷金
    流以逃避國家追訴、處罰之效果，係以一行為觸犯數幫助詐
    欺取財及幫助洗錢罪名，為想像競合犯，應依刑法第55條規
    定，從一重論以洗錢防制法第14條第1項、刑法第30條第1項
    前段之幫助洗錢罪。
(三)臺灣臺南地方檢察署檢察官以111年度偵字第16216號、1629
    5號移送併辦部分（即附表編號7、8部分），與原起訴之犯
    罪事實有想像競合之裁判上一罪關係，依審判不可分之原則
    ，為起訴效力所及，本院自應併予審理。
(四)被告係以幫助之意思而為上開構成要件以外之行為，為幫助
    犯，應依刑法第30條第2項之規定，按正犯之刑減輕之。又
    被告於審判中自白洗錢犯罪，爰依洗錢防制法第16條第2項
    規定，遞減輕其刑。
(五)爰審酌被告提供帳戶及網路銀行密碼供不詳人士使用，助長
    他人財產犯罪之風氣，增加被害人尋求救濟及治安機關查緝
    犯罪之困難，亦使不法詐欺犯得以順利掩飾其詐欺所得之財
    物，危害被害人財產安全及社會治安，兼衡被告之犯罪動機
    、目的、手段、受害人數，犯罪後於本院坦承犯行，被告並
    與被害人李政峰、范鳳秋、周顏莉佳等人成立調解，現正分
    期履行中，此有本院111年度南司刑移調字第499號調解筆錄
    、本院公務電話紀錄在卷（詳本院卷第41頁至第42頁、第20
    7頁、第235頁）可按，被告尚未與其餘被害人達成和解，其
    等所受損害尚未得到填補，兼衡被告自稱高職肄業之智識程
    度、擔任保全，月收入約27,000元、獨居之家庭經濟生活狀
    況等一切情狀，量處如主文所示之刑，並就併科罰金部分諭
    知易服勞役之折算標準。
四、沒收：
(一)末按犯罪所得，屬於犯罪行為人者，沒收之。但有特別規定
    者，依其規定；前2項之沒收，於全部或一部不能沒收或不
    宜執行沒收時，追徵其價額，刑法第38條之1第1項、第3項
    固分別有明文；然因犯罪所得之物，以實際所得者為限，苟
    無所得或尚未取得者，自無從為沒收追繳之諭知（最高法院
　　89年度台上字第3434號判決意旨可資參照）。
(二)被告因本案犯行收受報酬10,000元，業據其供承（詳本院卷
    第215頁至第216頁、第227頁）在卷，為其犯罪所得，雖未
    扣案，仍應依前開規定宣告沒收，並於全部或一部不能沒收
    或不宜執行沒收時，追徵其價額。
(三)又按犯洗錢防制法第14條之罪，其所移轉、變更、掩飾、隱
    匿、收受、取得、持有、使用之財物或財產上利益，沒收之
    ，同法第18條第1項前段固定有明文，而其立法理由係為沒
    收洗錢行為標的之財物或財產上利益，惟該條文並未規定「
    不論屬於犯罪行為人與否」均沒收之，自仍以屬於犯罪行為
    人者為限，始應予以沒收。如附表所示被害人等匯入被告所
    提供之金融帳戶之款項，業經提領，並無證據證明該等款項
    係由被告提領或提領後業經交付被告，亦不能依洗錢防制法
    第18條第1項前段沒收該等財物，附此敘明。
據上論斷，應依刑事訴訟法第273條之1第1項、第299條第1項前
段，洗錢防制法第2條第2款、第14條第1項、第16條第2項，刑法
第11條前段、第30條第1項前段、第2項、第339條第1項、第55條
、第42條第3項，刑法施行法第1條之1第1項，判決如主文。　
本案經檢察官蔡宗聖提起公訴及移送併辦，檢察官蘇聖涵到庭執
行職務。
中　　華　　民　　國　　111 　年　　9 　　月　　30　　日
　　　　　　　　　刑事第三庭    法　官　鄭燕璘
以上正本證明與原本無異
如不服本判決應於收受本判後20日內向本院提出上訴書狀，並應
敘述具體理由。其未敘述上訴理由者，應於上訴期間屆滿後20日
內向本院補提理由書狀（均須按他造當事人之人數附繕本）「切
勿逕送上級法院」。
  　　　　　　　　　　　　　　　書記官　楊玉寧
中　　華　　民　　國　　111 　年　　9 　　月　　30　　日
附錄本案論罪科刑法條全文：
中華民國刑法第339條：
意圖為自己或第三人不法之所有，以詐術使人將本人或第三人之
物交付者，處5年以下有期徒刑、拘役或科或併科50萬元以下罰
金。
以前項方法得財產上不法之利益或使第三人得之者，亦同。
前二項之未遂犯罰之。

洗錢防制法第14條：
有第二條各款所列洗錢行為者，處7年以下有期徒刑，併科新臺
幣5百萬元以下罰金。
前項之未遂犯罰之。
前二項情形，不得科以超過其特定犯罪所定最重本刑之刑。

附表：
編號 告訴人 詐騙手法 匯款金額（新臺幣） 匯款時間 證據 1 李政峰 李政峰於110年12月2日，透過交友軟體認識LINE暱稱「劉佳慧」之成年詐騙集團成員，經對方介紹加入投資平台「Meta Trader 5」APP，致其陷於錯誤而於右列時間依指示匯款右列金額至被告甘俊璋申設之彰化商業銀行帳號00000000000000號帳戶中。 3萬元 110年12月10日下午1時13分許 1.證人即告訴人李政峰於警詢中之證述【警一卷P8-10】 2.被告於警詢、檢察事務官詢問及本院中之供述【警一卷P1-6、偵一卷P25-26、P35-36、本院卷P95-109、P213-228】 3.告訴人李政峰匯款資料：合作金庫商業銀行eATM交易通知、合作金庫帳號000000000000000號帳戶存摺封面及內頁明細【警一卷P13、P16-17】 4.告訴人李政峰報案資料：高雄市政府警察局楠梓分局翠屏派出所受理詐騙帳戶通報警示簡便格式表、內政部警政署反詐騙諮詢專線紀錄表、受理各類案件紀錄表、受理案件證明單【警一卷P35-39】 5.彰化商業銀行嘉義分行111年3月3日彰嘉義字第00000000號暨檢附之帳戶開戶基本資料及交易明細【警一卷P21-31】 6.彰化商業銀行嘉義分行111年8月3日彰嘉義字第1110264號函暨檢附之個人網 路銀行服務登錄內容【本院卷P143-149】 2 范鳳秋 范鳳秋於110年12月14日下午7時許，陸續接到成年詐騙集團成員假冒「陳警官」、「檢察官黃敏昌」等人來電，佯稱：證件遭冒用並借款300多萬，要配合將帳戶錢領出，存入指定帳戶云云，致其陷於錯誤而於右列時間依指示匯款右列金額至被告甘俊璋申設之彰化商業銀行帳號00000000000000號帳戶中。 8萬元 110年12月14日下午2時32分許 1.證人即告訴人范鳳秋於警詢中之證述【警二卷P8-9】 2.被告於警詢、檢察事務官詢問及本院中之供述【警二卷P1-5、偵一卷P25-26、P35-36、本院卷P95-109、P213-228】 3.告訴人范鳳秋匯款資料：彰化銀行110年12月14日存款憑條【警二卷P22】 4.告訴人范鳳秋與詐騙集團成員「黃敏昌」之LINE對話紀錄擷圖【警二卷P23-26】 5.告訴人范鳳秋報案資料：臺北市政府警察局大安分局敦化南路派出所受理詐騙帳戶通報警示簡便格式表、受理各類案件紀錄表、受理案件證明單、金融機構聯防機制通報單、內政部警政署反詐騙諮詢專線紀錄表【警二卷P27-31】 6.彰化商業銀行嘉義分行111年3月3日彰嘉義字第00000000號暨檢附之帳戶開戶基本資料及交易明細【警一卷P21-31】 7.彰化商業銀行嘉義分行111年8月3日彰嘉義字第1110264號函暨檢附之個人網 路銀行服務登錄內容【本院卷P143-149】 3 周顏莉佳 周顏莉佳於110年11月27日，透過「K歌Party」APP認識某LINE好友，成年詐騙集團成員向其佯稱：fpmarkets平台公益檔次金會員升級活動，希望入金出資，後會出金還款云云，致其陷於錯誤而於右列時間依指示匯款右列金額至被告甘俊璋申設之彰化商業銀行帳號00000000000000號帳戶中。 10萬元 110年12月9日下午2時35分許 1.證人即告訴人周顏莉佳於警詢中之證述【警三卷P9-10】 2.被告於警詢、檢察事務官詢問及本院中之供述【警三卷P1-7、偵一卷P25-26、P35-36、本院卷P95-109、P213-228】 3.告訴人周顏莉佳匯款資料：星辰銀行110年12月9日匯款申請書回條聯【警三卷P17】 4.告訴人周顏莉佳與詐騙集團成員之對話紀錄、pfmarket交易平台畫面擷圖49張【警三卷P35-59】 5.告訴人周顏莉佳報案資料：新北市政府警察局淡水分局中山派出所受理詐騙帳戶通報警示簡便格式表、金融機構聯防機制通報單、內政部警政署反詐騙諮詢專線紀錄表【警三卷P60、P62、P65-66】 6.彰化商業銀行嘉義分行111年3月3日彰嘉義字第00000000號暨檢附之帳戶開戶基本資料及交易明細【警一卷P21-31】 7.彰化商業銀行嘉義分行111年8月3日彰嘉義字第1110264號函暨檢附之個人網 路銀行服務登錄內容【本院卷P143-149】 4 陳冠翊 陳冠翊於110年12月13日下午4時57分許，陸續接到成年詐騙集團成員假冒網路商家及銀行客服來電，佯稱：網路購物被誤升為高級會員，且個資外洩，要匯入指定金額可復原云云，致其陷於錯誤而於右列時間依指示匯款右列金額至被告甘俊璋申設之彰化商業銀行帳號00000000000000號帳戶中。 899,299元 110年12月14日下午1時26分許 1.證人即告訴人陳冠翊於警詢中之證述【警三卷P13-14】 2.被告於警詢、檢察事務官詢問及本院中之供述【警三卷P1-7、偵一卷P25-26、P35-36、本院卷P95-109、P213-228】 3.告訴人陳冠翊與詐騙集團成員之LIME對話紀錄及通聯記錄擷圖4張【警三卷P18】 4.告訴人陳冠翊匯款資料：台新銀行自動櫃員機轉帳收執聯1紙【警三卷P19】 5.告訴人陳冠翊報案資料：新北市政府警察局中和分局安平派出所受理詐騙帳戶通報警示簡便格式表、金融機構聯防機制通報單、內政部警政署反詐騙諮詢專線紀錄表【警三卷P61-62、67-68】 6.彰化商業銀行嘉義分行111年3月3日彰嘉義字第00000000號暨檢附之帳戶開戶基本資料及交易明細【警一卷P21-31】 7.彰化商業銀行嘉義分行111年8月3日彰嘉義字第1110264號函暨檢附之個人網 路銀行服務登錄內容【本院卷P143-149】 5 郭岱螢 郭岱螢於110年12月14日10時31分許，接到成年詐騙集團成員假冒其外甥來電借款，佯稱：投資需要資金調度云云，致其陷於錯誤而於右列時間依指示匯款右列金額至被告甘俊璋申設之彰化商業銀行帳號00000000000000號帳戶中。 3萬元 110年12月14日12時6分許 1.證人即告訴人郭岱螢於警詢中之證述【警四卷P7-8】 2.被告於警詢、檢察事務官詢問及本院中之供述【警四卷P1-5、偵一卷P25-26、P35-36、本院卷P95-109、P213-228】 3.告訴人郭岱螢與詐騙集團成員之LINE對話紀錄及通聯紀錄擷圖6張【警四卷P12-15】 4.告訴人郭岱螢匯款資料：網路銀行交易明細擷圖5張【警四卷P16-18】 5.告訴人郭岱螢報案資料：新北市政府警察局林口分局文化派出所受理詐騙帳戶通報警示簡便格式表、金融機構聯防機制通報單、內政部警政署反詐騙諮詢專線紀錄表【警四卷P31-35】 6.彰化商業銀行嘉義分行111年3月3日彰嘉義字第00000000號暨檢附之帳戶開戶基本資料及交易明細【警一卷P21-31】 7.彰化商業銀行嘉義分行111年8月3日彰嘉義字第1110264號函暨檢附之個人網 路銀行服務登錄內容【本院卷P143-149】    3萬元 110年12月14日下午1時33分許     1萬元 110年12月14日下午1時37分許     1萬元 110年12月14日下午1時39分許     1萬元 110年12月14日下午1時40分許  6 陳美華 陳美華於110年12月12日下午3時15分許，接到成年詐騙集團成員假冒其姪子來電借款，佯稱：急需用錢云云，致其陷於錯誤而於右列時間依指示匯款右列金額至被告甘俊璋申設之彰化商業銀行帳號00000000000000號帳戶中。 24萬元 110年12月13日15時12分許 1.證人即告訴人陳美華於警詢中之證述【警五卷P149-151】 2.被告於警詢、檢察事務官詢問及本院中之供述【警五卷P49-52、偵一卷P25-26、P35-36、本院卷P95-109、P213-228】 3.告訴人陳美華匯款資料：台北富邦銀行110年12月13日匯款委託書【警五卷P157】 4.告訴人陳美華與詐騙集團成員之對話紀錄及通聯紀錄擷圖2張【警五卷P157、P163】 5.告訴人陳美華報案資料：內政部警政署反詐騙諮詢專線紀錄表、台北市政府警察局松山分局三民派出所受理案件證明單、受理詐騙帳戶通報警示簡便格式表【警五卷P147-148、P153、P159】 6.彰化商業銀行嘉義分行111年3月3日彰嘉義字第00000000號暨檢附之帳戶開戶基本資料及交易明細【警一卷P21-31】 7.彰化商業銀行嘉義分行111年8月3日彰嘉義字第1110264號函暨檢附之個人網 路銀行服務登錄內容【本院卷P143-149】 7 黃文龍 黃文龍於110年12月14日上午9時46分許接到詐騙集團成年之成員假冒其姪女來電借款，佯稱：請求匯款供貸款使用云云，致其陷於錯誤而於右列時間依指示匯款右列金額至被告甘俊璋申設之彰化商業銀行帳號00000000000000號帳戶中。 36萬元 110年12月14日上午10時56分許 1.證人即告訴人黃文龍於警詢中之證述【[併]警一卷P7-8】 2.被告於警詢、檢察事務官詢問及本院中之供述【[併]警一卷P1-5、偵一卷P25-26、P35-36、本院卷P95-109、P213-228】 3.告訴人黃文龍匯款資料：國內（跨行）匯款交易明細【[併]警一卷P13】 4.渣打國際商業銀行帳號00000000000000號活期儲蓄存款帳戶存摺封面及內頁影本【[併]警一卷P14】 5.告訴人黃文龍與詐騙集團成員之LINE對話紀錄擷圖9張【[併]警一卷P24-28】 6.告訴人黃文龍報案資料：桃園市政府警察局中壢分局中福派出所受理詐騙帳戶通報警示簡便格式表、受理各類案件紀錄表、受理案件證明單、金融機構聯防機制通報單、內政部警政署反詐騙諮詢專線紀錄表【[併]警一卷P29-34】 7.彰化銀行帳號00000000000000號帳戶客戶基本資料及交易明細【[併]警一卷P15-23(同[併]警二卷P13-21)】 8.彰化商業銀行嘉義分行111年8月3日彰嘉義字第1110264號函暨檢附之個人網 路銀行服務登錄內容【本院卷P143-149】 8 葉貴合 葉貴合於110年12月13日上午10時許接到詐騙集團成年之成員假冒其友人來電借款，佯稱：經營瓷器碗生意欠人貸款，因現在在外地無法匯款，請求幫忙匯款云云，致其陷於錯誤而於右列時間依指示匯款右列金額至被告甘俊璋申設之彰化商業銀行帳號00000000000000號帳戶中。 10萬元 110年12月13日下午12時許 1.證人即告訴人葉貴合於警詢中之證述【[併]警二卷P6-8】 2.被告於警詢、檢察事務官詢問及本院中之供述【[併]警二卷P1-4、偵一卷P25-26、P35-36、本院卷P95-109、P213-228】 3.告訴人葉貴合匯款資料：110年12月13日郵政跨行匯款申請書【[併]警二卷P11】 4.告訴人葉貴合與詐騙集團成員LINE對話紀錄擷圖5張【[併]警二卷P22-24】 5.告訴人葉貴合報案資料：高雄市政府警察局鳳山分局新甲派出所受理詐騙帳戶通報警示簡便格式表、受理各類案件紀錄表、受理案件證明單、金融機構聯防機制通報單、內政部警政署反詐騙諮詢專線紀錄表【[併]警二卷P25-31】 6.彰化銀行帳號00000000000000號帳戶客戶基本資料及交易明細【[併]警一卷P15-23(同[併]警二卷P13-21)】 7.彰化商業銀行嘉義分行111年8月3日彰嘉義字第1110264號函暨檢附之個人網 路銀行服務登錄內容【本院卷P143-149】